【裁判字號】    94,訴,2637
【裁判日期】    950103
【裁判案由】    清償借款等
【裁判全文】
臺灣臺中地方法院民事裁定  94年度訴字第2637號
原      告  甲○○
訴訟代理人  蔡易紘律師
被      告  乙○○
上列當事人間請求清償借款等事件，本院裁定如左：
    主      文
本件移送臺灣彰化地方法院。
    理      由
一、按訴訟之全部或一部，法院認為無管轄權者，依原告聲請或
    依職權以裁定移送於其管轄法院，民事訴訟法第28條第1項
    定有明文。又按訴訟，由被告住所地之法院管轄，同法第1
    條第1項前段亦有明文。復按因契約涉訟者，如經當事人定
    有債務履行地，得由該履行地之法院管轄，同法第12條固定
    有明文，惟該條文所謂「債務履行地」，專指當事人以契約
    訂定之清償地，而非民法第314條所定之清償地。
二、本件原告起訴主張：被告於民國86年3月份參加被告擔任會
    首之互助會，每會新台幣（下同）10,000元，共30會，原告
    為尾會。嗣於87年8月全會到期時，被告卻挪用原告之合會
    金300,000元，未將合會金交付原告。另被告於87年間曾向
    原告借款1,481,600元，被告並為此簽發支票交付原告。被
    告並於88年1月間向訴外人蕭真借款300,000元，嗣經由兩
    造與訴外人蕭真協議，由原告借款150,000元予被告，用
    以清償訴外人蕭真之部分借款。爰依民法第179條、第478
    條及票據法第126條之規定，求為判決被告應給付原告1,931
    ,600 元及其遲延利息。惟查，本件被告之住所地係在「彰
    化縣彰化市○○路168號」，有原告提出之戶籍謄本附卷可
    憑，依民事訴訟法第1條第1項前段之規定，本件即應由臺灣
    彰化地方法院管轄。原告雖載敘：被告向原告借款時，有約
    定日後還款時，應向原告之住所地清償，該約定亦與民法第
    314條第2款之規定相符，依民事訴訟法第12條規定，鈞院為
    有權管轄云云，然核其內容，至多只能認係原告就被告所為
    給付本件借款之方法應如上述意旨所載，尚難執此遽爾推論
    兩造當初借款時已合意約定以原告之住所地為被告給付本件
    借款債務之履行地，更何況原告並於本院審理時陳述：「對
    於管轄權未能提出證明」等語，原告既未提出任何資料供本
    院參酌兩造是否已依契約約定以台中為本件借款之清償地。
    而民法第314條法定之清償地並非民事訴訟法第12條所規定
    之「經當事人定有債務履行地」之情形，已難認本院就本件
    有管轄權。次查本件原告尚依民法第179條之不當得利法律
    關係及票據法第126條之票據關係併為請求。民法第179條不
    當得利之法律關係，自無所謂民事訴訟法第12條所規定之「
    經當事人定有債務履行地」之情形可言。再依原告提出之支
    票1紙所示，其所載之付款地亦為「彰化市○○路57號」，
    本院就票據關係，亦無管轄權。故依上開說明，並為維護民
    事訴訟定法院管轄之「以原就被」原則，以保護被告之程序
    利益，本件自應由被告住所地所在之臺灣彰化地方法院管轄
    。玆原告向無管轄權之本院起訴，顯係違誤，爰依職權將本
    件移送於管轄之台灣彰化地方法院。
三、依首開法條裁定如主文。
中    華    民    國    95    年    1     月    3     日
                  民事第二庭    法  官  陳秋月
正本係照原本作成。
如不服本裁定應於送達後10日內向本院提出抗告狀，並繳納抗告
費新臺幣1000元。
中    華    民    國    95    年    1     月    3     日
                                書記官


司法院資訊處製作；財團法人民間司法改革基金會備份。
